【裁判字號】    99,訴,846
【裁判日期】    991108
【裁判案由】    偽造有價證券
【裁判全文】
臺灣屏東地方法院刑事判決               99年度訴字第846號
公  訴  人  臺灣屏東地方法院檢察署檢察官
被      告  丙○○
指定辯護人  本院公設辯護人  己○○
上列被告因偽造有價證券案件，經檢察官提起公訴（99年度偵字
第5807號），本院判決如下：
    主  文
丙○○意圖供行使之用，而偽造有價證券，處有期徒刑壹年捌月
，附表編號一所示之本票以「乙○○」、「丁○○」、「甲○○
」為發票人部分均沒收。又意圖供行使之用，而偽造有價證券，
處有期徒刑壹年捌月，附表編號二所示之本票以「乙○○」、「
丁○○」、「甲○○」為發票人部分沒收。應執行有期徒刑貳年
，緩刑伍年，並應於民國九十九年十二月三十一日前向戊○○支
付新臺幣貳拾陸萬元之損害賠償，附表所示之本票以「乙○○」
、「丁○○」、「甲○○」為發票人部分均沒收。
    事  實
一、許峻淵因欲向戊○○借款，未得其兄弟乙○○、丁○○及其
    妻甲○○之同意，竟基於意圖供行使之用而偽造有價證券之
    犯意，於民國96年2 月14日，在戊○○所經營位於屏東縣內
    埔鄉○○村○○路420 號之內埔當舖內，偽簽「乙○○」、
    「丁○○」、「甲○○」之署押於附表編號1 所示之本票發
    票人欄為共同發票人，再將該本票交予戊○○以行使之，並
    順利借得同額之新臺幣（下同）15萬元，足以生損害於乙○○、丁○○、甲○○及戊○○。許峻淵另基於意圖供行使之
    用而偽造有價證券之犯意，於96年4 月4 日，在上開內埔當
    舖內，偽簽「乙○○」、「丁○○」、「甲○○」之署押於
    附表編號2 所示之本票發票人欄為共同發票人，再將該本票
    交予戊○○以以行使之，並順利借得同額之11萬元，足以生
    損害於乙○○、丁○○、甲○○及戊○○。嗣因上開票款未
    獲清償，戊○○向乙○○、丁○○、甲○○求償後，始知上
    情。
二、案經戊○○訴由臺灣屏東地方法院檢察署檢察官偵查起訴。
    理  由
一、按被告以外之人於偵查中向檢察官所為之陳述，除顯有不可
    信之情況外，得為證據，刑事訴訟法第159 條之1 第2 項定
    有明文，證人即告訴人戊○○於偵查中向檢察官所為之陳述
    ，雖屬傳聞證據，惟現階段刑事訴訟法規定，檢察官代表國
    家偵查犯罪、實施公訴，依法有訊問被告、證人及鑑定人之
    權，實務運作時，檢察官於偵查中向被告以外之人所取得之
    陳述，原則上均能遵守法律規定，不致違法取供，其可信度
    極高，且被告丙○○、辯護人並未提出有何顯不可信之情形
    ，是證人戊○○於偵查中之證言，自得為證據。次按傳聞法
    則之重要理論依據，在於傳聞證據未經當事人之反對詰問予
    以核實，乃予排斥，惟若當事人已放棄對原供述人之反對詰
    問權，於法院審判時表明同意該等傳聞證據可作為證據，基
    於證據資料愈豐富，愈有助於真實發現之理念，並貫徹刑事
    訴訟法修法加重當事人進行主義之精神，確認當事人對於證
    據能力有處分權之制度，傳聞證據經當事人同意作為證據，
    法院認為適當者，亦得為證據。本件檢察官、被告、辯護人
    已表示對於除上所述之其餘全案卷證所存證據（含供述及非
    供述證據）均同意有證據能力，本院復斟酌該等證據並非非
    法取得，亦無證明力明顯過低之情形，以之作為證據，應屬
    適當，是依刑法訴訟法第159 條之5 第1 項規定，應認該等
    證據均得採為證據。
二、上揭事實，業據被告丙○○於偵查中、本院審理時坦承不諱
    ，核與證人即告訴人戊○○所證之情相符，並有附表所示之
    本票2 紙在卷足憑，堪信被告之自白確與事實相符，本件事
    證明確，被告犯行洵堪認定。
三、核被告丙○○所為，均係犯刑法第201 條第1 項之偽造有價
    證券罪。被告偽造「乙○○」、「丁○○」、「甲○○」署
    押之行為為偽造有價證券之部分行為；又其偽造有價證券後
    持以行使，行使之低度行為為偽造之高度行為吸收，均不另
    論罪。被告於附表所示之2 本票上同時偽造「乙○○」、「
    丁○○」、「甲○○」之署押，係一行為觸犯數罪名，為想
    像競合犯，應從一重處斷。被告先後2 次偽造有價證券犯行
    ，犯意個別，行為互殊，應予分論併罰。又按行使偽造有價
    證券，以取得票面價值之對價，不另論詐欺罪（最高法院25
    年上字第1814號、31年上字第409 號判例意旨參照），查本
    件被告交付本票係用以取得票面價值之借款行為，法律評價
    上，行使偽造有價證券之行為，本身即含有詐欺之性質，揆
    諸前揭判例意旨，自不另論詐欺罪，併此敘明。再按刑法第
    59條規定犯罪之情狀可憫恕者，得酌量減輕其刑，其所謂「
    犯罪之情狀」，與同法第57條規定科刑時應審酌之一切情狀
    ，並非有截然不同之領域，於裁判上酌減其刑時，應就犯罪
    一切情狀（包括第57條所列舉之10款事項），予以全盤考量
    ，審酌其犯罪有無可憫恕之事由（即有無特殊之原因與環境
    ，在客觀上足以引起一般同情，以及宣告法定低度刑，是否
    猶嫌過重等等），以為判斷，最高法院80年度台覆字第39號
    判決意旨可資參照，查被告未因偽造上開本票而獲得其他利
    益，其係為順利取得借款，情急之下始偽造本票，所為固不
    足取，然與一般偽造有價證券擾亂金融秩序之經濟犯罪情節
    尚有不同，其惡性尚非重大不赦，若量處所犯該罪之法定本
    刑而科處3 年以上有期徒刑，並強令其入監服刑，實屬情輕
    法重，在客觀上尚足以引起一般之同情，參諸上開最高法院
    判決意旨，應有堪資憫恕之處，雖處以法定最低刑3 年以上
    有期徒刑仍嫌過重，爰依刑法第59條規定減輕其刑。爰審酌
    被告犯罪之動機、目的、手段，犯罪後坦承犯行態度良好，
    等一切情狀，量處如主文所示之刑，並定其應執行之刑，至
    被告之犯罪時間雖均於96年4 月24日以前，惟本件所處之宣
    告刑逾有期徒刑1 年6 月，依中華民國96年罪犯減刑條例第
    3 條第1 項第15款之規定，自不得予以減刑，併此敘明。此
    外，被告未曾因故意犯罪受有期徒刑以上刑之宣告等情，有
    臺灣高等法院被告前案紀錄表1 紙附卷可稽，其因一時失慮
    ，致罹刑典，事後已坦承犯行深具悔意，且願如數償還借款
    ，經此刑之宣告後，應知警惕而無再犯之虞，因認以暫不執
    行其刑為當，爰依刑法第74條第1 項第1 款之規定予以宣告
    緩刑5 年，以勵自新，至被告雖表示欲分期給付賠償，惟其
    於告訴人提告後即未積極與告訴人洽談借款給付事宜，是為
    使其確實賠償，本院認應命被告一次給付賠償，併依刑法第
    74條第2 項第3 款之規定命其於99年12月31日前向告訴人支
    付26萬元之財產上損害賠償，若逾期未支付而情節重大者，
    得撤銷其緩刑之宣告，特予敘明。附表所示之本票以「乙○○」、「丁○○」、「甲○○」為發票人部分，應依刑法第
    205 條宣告沒收。
據上論斷，應依刑事訴訟法第299 條第1 項前段，刑法第201 條
第1 項、第205 條、第55條、第51條第5 款、第59條、第74條第
1 項第1 款、第2 項第3 款，判決如主文。
本案經檢察官鍾佩真到庭執行職務。
中    華    民    國    99    年    11    月    8     日
                  刑事第五庭  審判長法  官  林家聖
                                    法  官  劉怡孜
                                    法  官  黃柏霖
以上正本證明與原本無異。
如不服本判決應於收受判決後10日內向本院提出上訴書狀，並應
敘述具體理由；其未敘述上訴理由者，應於上訴期間屆滿後20日
內向本院補提理由書（均須按他造當事人之人數附繕本）「切勿
逕送上級法院」。
中    華    民    國    99    年    11    月    8     日
                                    書記官  鍾思賢
附表：
┌──┬────┬──────┬──────┬────┬──┐
│編號│票據號碼│ 發  票  日 │ 到  期  日 │票面金額│備考│
├──┼────┼──────┼──────┼────┼──┤
│ 1. │310578  │96年2 月14日│96年4 月9 日│15萬元  │    │
├──┼────┼──────┼──────┼────┼──┤
│ 2. │310595  │96年4 月4 日│96年4 月9 日│11萬元  │    │
└──┴────┴──────┴──────┴────┴──┘
附錄本案論罪科刑法條全文：
刑法第201條
意圖供行使之用，而偽造、變造公債票、公司股票或其他有價證
券者，處3 年以上10年以下有期徒刑，得併科3 千元以下罰金。
行使偽造、變造之公債票、公司股票或其他有價證券，或意圖供
行使之用，而收集或交付於人者，處1 年以上7 年以下有期徒刑
，得併科3 千元以下罰金。

司法院資訊處製作；財團法人民間司法改革基金會備份。
